臺灣彰化地方法院刑事判決　　　　　　　96年度易字第1292號
公　訴　人　臺灣彰化地方法院檢察署檢察官
被　　　告　甲○○
　　　　　　　　　　　號
　　　　　　乙○○
上列被告因賭博案件，經檢察官聲請簡易判決處刑（96年度偵字
第2015號），本院簡易庭認不宜以簡易判決處刑，改用通常程序
審理後，判決如下：
    主  文
甲○○意圖營利，聚眾賭博，處有期徒刑肆月，如易科罰金，以
新臺幣壹仟元折算壹日，減為有期徒刑貳月，如易科罰金，以新
臺幣壹仟元折算壹日。緩刑年。扣案如附表一、二所示之物均
沒收。
乙○○幫助意圖營利，聚眾賭博，處有期徒刑貳月，如易科罰金
，以新臺幣壹仟元折算壹日，減為有期徒刑壹月，如易科罰金，
以新臺幣壹仟元折算壹日。緩刑貳年。扣案如附表一所示之物沒
收。
　　犯罪事實
一、甲○○基於意圖營利供給賭博場所、聚眾賭博及在公眾得出
    入場所賭博之犯意，自民國95年11月中旬某日起，提供其向
    不知情之陳惠美以每月新臺幣（下同）7 千元所承租、坐落
    彰化縣福興鄉○○路○ 段369 號2 樓之租屋處，作為不特定
    公眾得出入之賭博場所，聚集不特定之賭客林揚國、陳天助
    、余美英、劉力圖、黃慶煜、黃麗諠、范氏美江、藩氏容等
    8 人，並提供麻將、撲克牌為賭具，聚眾賭博財物，甲○○
    並於人數不足時，參與賭博。每次麻將自摸抽頭100 元、每
    圈抽頭400 元，撲克牌則賭玩俗稱「妞妞」之玩法，拿8 點
    以上或全數，押100 元抽10元之方式營利。乙○○則基於幫
    助甲○○為上揭行為之犯意，自95年11月中旬某日起，接續
    幫忙跑腿，幫忙甲○○買煙、酒、飲料招呼賭客。嗣於96年
    2 月16日22時45分許，為警持本院核發之搜索票在上址當場
    查獲甲○○、乙○○及上揭賭客，並扣得如附表一所示賭具
    麻將牌及撲克牌各1 付及麻將桌之賭資3300元、賭玩撲克牌
    之賭資35270 元，附表二所示甲○○所有之抽頭金3570元，
    始知上情。
三、案經彰化縣警察局鹿港分局報請臺灣彰化地方法院檢察署檢
    察官偵查後聲請簡易判決處刑。
    理    由
壹、證據能力
    本案下揭全部卷證所涵括之供述證據及非供述證據，經本院
    依法踐行調查證據程序，公訴人及被告均不爭執各該證據之
    證據能力，且亦查無依法應排除其證據能力之情形，是後述
    所引用證據之證據能力均無疑義，合先敘明。
貳、認定犯罪事實所憑之證據及理由
一、訊據被告甲○○對於上揭犯行坦承不諱，被告乙○○亦坦認
    有幫忙甲○○跑腿，買煙、酒、飲料予賭客之事實無誤，惟
    辯稱：伊係自96年2 月初某日起知悉甲○○處有賭博之後，
    才開始幫忙跑腿買東西，共約3 、4 次等語。
二、經查：
（一）上揭被告甲○○之犯罪事實，業據被告甲○○自白在卷，
      核與證人即在場之陳天助、現場賭客林揚國、余美英、王
      儷諠、籓氏容、范氏美江、黃慶煜等人於警詢中證述之情
      節相符，又有現場照片9 張、本院所核發之搜索票1 紙、
      如附表一、二所示之物扣案可資佐證，堪認被告甲○○之
      自白與事實相符，足以採信。事證明確，被告甲○○之犯
      行堪以認定。
（二）被告乙○○部分之犯罪事實，除據被告乙○○自行供認有
      幫忙之事實不諱外，亦經證人即被告甲○○迭自警偵訊及
      本院審理時證稱：被告乙○○確有幫忙一情屬實。足認被
      告乙○○此部分之自白與事實相符，可以採信。又被告乙
      ○○究自何時起前往幫忙，亦據證人即被告甲○○於警詢
      中證述被告乙○○係於95年11月中旬某日起，主動來幫忙
      等語（見臺灣彰化地方法院檢察署96年度核交字第3 號卷
      第12頁）及審理中結稱：被告乙○○自95年11月中旬即知
      悉我在上開租屋處聚眾賭博等語（見本院審判筆錄第3頁
      ）在卷得佐。參以甲○○與乙○○為朋友，已為二人所陳
      明，又查無甲○○有故意構陷乙○○之動機及事證，且甲
      ○○於本院中並以具結擔保其證詞之真實，是本院認甲○
      ○所為上開證述並非虛妄，自足採取，故而被告乙○○此
      部分辯稱，應係圖卸之詞，尚不足取。此外，復有查獲現
      場攝得被告乙○○在場之照片1 幀（見警卷標示賭博現場
      之照片下編號01之照片）、搜索扣押筆錄上被告乙○○簽
      名之署押、如附表一、二所示扣案物品可資佐證。綜上所
      述，被告乙○○部分之事證亦屬明確，犯行堪以認定。
、論罪刑理由
一、核被告甲○○所為，係犯刑法第266 條第1 項之在公眾得出
    入場所賭博罪、第268 條之意圖營利供給賭博場所及聚眾賭
    博罪。
二、核被告乙○○幫忙甲○○跑腿，為甲○○購買煙、酒及飲料
    招呼賭客，雖未參與上開賭博或提供賭博場所或聚眾賭博之
    犯罪之構成要件行為，然伊顯係以幫助甲○○犯罪之意思，
    提供助益，使甲○○得以遂行上開犯罪。是被告所為，係犯
    刑法第30條第1 項前段、第266 條第1 項、第268 條之幫助
    在公眾得出入場所賭博罪、幫助意圖營利供給賭博場所及聚
    眾賭博罪。檢察官雖以共同正犯起訴，惟該場所為甲○○所
    租用，供給該址為賭博場所及聚集不特定多數人並參與賭博
    財物均為甲○○所為，被告乙○○僅幫忙甲○○購買煙酒招
    呼賭客，其所為與共同正犯尚屬有間，應認係以幫助之犯意
    為之，惟起訴法條無須變更，附此敘明。
三、又按刑事法若干犯罪行為態樣，本質上原具有反覆、延續實
    行之特徵，立法時既予特別歸類，定為犯罪構成要件之行為
    要素，則行為人基於概括之犯意，在密切接近之一定時、地
    持續實行之複次行為，倘依社會通念，於客觀上認為符合一
    個反覆、延續性之行為觀念者，於刑法評價上，即應僅成立
    一罪，學理上所稱「集合犯」之職業性、營業性或收集性等
    具有重複特質之犯罪均屬之，例如經營、從事業務、收集、
    販賣、製造、散布等行為概念者是（最高法院95年度台上字
    第1079號判決要旨參照）。是被告甲○○於前揭時地，賭博
    及意圖營利供給賭博場所、聚眾賭博之行為，分別係基於同
    一之經營賭博為業務之犯意，而反覆所為者，無非執行業務
    所當然，於行為概念上，應分別認屬包括一罪、實質一罪。
    又如數行為於同時同地或密切接近之時地實施，侵害同一之
    法益，各行為之獨立性極為薄弱，依一般社會健全觀念，在
    時間差距上，難以強行分開，在刑法評價上，以視為數個舉
    動之接續施行，合為包括之一行為予以評價，較為合理，則
    屬接續犯（最高法院90年度台上字第8 號裁判要旨可參），
    被告乙○○幫助甲○○犯罪，數次幫助行為於同地且密切接
    近之時間實施，侵害法益同一，各次幫助行為之獨立性薄弱
    ，在刑法評價上以視為數個舉動之接續施行合為包括之一行
    為予以評價較為合理，應認屬接續犯。
四、被告甲○○、乙○○分別以一行為同時觸犯前開3 罪名，應
    依同法第55條規定，論以想像競合犯，並分別從一情節較重
    之意圖營利聚眾賭博罪、幫助意圖營利聚眾賭博罪處斷，公
    訴人雖漏未論及賭博罪及幫助賭博罪，然因此部分與起訴論
    罪部分，有想像競合犯之裁判上一罪關係，為起訴效力所及
    ，本院自得併予審理。
五、被告乙○○幫助被告甲○○實施犯罪，應依刑法第30條第2
    項之規定，按正犯甲○○之刑減輕之。
六、爰審酌被告二人均無前科、素行尚佳，有臺灣高等法院被告
    前案紀錄表各1 份在卷可考，及被告二人之犯罪動機、目的
    、手段、所得利益、經營時間，及聚眾賭博有害社會善良秩
    序、助長投機心理，惟被告甲○○犯後坦承犯行、被告乙○
    ○雖否認部分犯行，但二人到庭態度均屬良好等一切情狀，
    分別量處如主文所示之刑，並均諭知易科罰金之折算標準。
    又查被告甲○○、乙○○之犯罪時間，均係在96年4 月24日
    以前，所犯罪名，悉合於減刑條件，均應依中華民國九十六
    年罪犯減刑條例第2 條第1 項第3 款減其宣告刑二分之一，
    並依同條例第9 條規定，諭知易科罰金之折算標準。至公訴
    人聲請簡易判決處刑書上雖請求量處被告甲○○有期徒刑6
    月、被告乙○○有期徒刑4 月，惟本院審酌上情，認量處如
    主文所示之刑已屬適當，亦附此敘明。
七、末查被告二人前均未曾受有期徒刑以上刑之宣告，此有臺灣
    高等法院被告前案紀錄表附卷可按，其等因一時失慮，致罹
    刑典，經此次科刑之教訓後，當知所警惕，而無再犯之虞，
    本院認對其等所宣告之刑均以暫不執行為適當，爰併分別諭
    知緩刑，以啟自新。
八、扣案如附表一所示之物，分別係當場賭博器具及賭檯上之財
    物，業據被告甲○○、乙○○供承在卷，核與上開在場賭客
    林揚國等人證述相符，應依刑法第266 條第2 項規定，不論
    屬於犯人與否，正犯或幫助犯不論，均在其等項下宣告沒收
    （司法院74年6 月15日 (74) 廳刑一字第452 號解釋參照）
    。又如附表二所示之抽頭金係被告甲○○犯罪之所得，業經
    被告甲○○陳稱綦詳，為被告甲○○所有、因犯罪所得之物
    ，應依刑法第38條第1 項第3 款規定於被告甲○○項下宣告
    沒收（至於被告乙○○因係幫助犯，而幫助犯僅對犯罪構成
    要件以外之行為為加功，且無共同犯罪之意思，並不適用責
    任共同之原則，故對於正犯所有供犯罪所用或因犯罪所得之
    物，勿庸併為沒收之宣告，附此說明）。
肆、應適用法條
一、刑事訴訟法第452條、第299 條第1 項前段。
二、刑法第30條第1 項前段、第2 項、第266 條第1 項、第2 項
    、第268 條、第55條、第41條第1 項前段、第74條第1 項第
    1款、第38條第1 項第3 款。
三、刑法施行法第1 條之1 第1 項、第2 項前段。
四、中華民國九十六年罪犯減刑條例第2 條第1 項第3 款、第7
    條、第9 條，判決如主文。
本案經檢察官郭玄義到庭執行職務。
中　　華　　民　　國　　96　　年　　11　　月　　2 　　日
                  刑事第四庭  法　官  周淡怡
以上正本證明與原本無異。
如不服本判決，應於判決送達後10日內，向本院提出上訴書狀，
上訴書狀應「敘述具體上訴理由」，並按他造當事人之人數附繕
本。「切勿逕送上級法院」。
中　　華　　民　　國　　96　　年　　11　　月　　5 　　日
                              書記官  劉玫金
附表一：
一、麻將牌及撲克牌各壹付。
二、麻將桌之賭資仟佰元、賭玩撲克牌之賭資萬伍仟
    貳佰柒拾元，合計萬捌仟伍佰柒拾元。
附表二：
一、甲○○所有之抽頭金仟伍佰柒拾元。
附錄本案論罪科刑之法律條文：
中華民國刑法第266條
(普通賭博罪與沒收物)
在公共場所或公眾得出入之場所賭博財物者，處1 千元以下罰金
。但以供人暫時娛樂之物為賭者，不在此限。
當場賭博之器具與在賭檯或兌換籌碼處之財物，不問屬於犯人與
否，沒收之。
刑法第268 條：
意圖營利，供給賭博場所或聚眾賭博者，處 3年以下有期徒刑，
得併科3,000元以下罰金。
